【裁判字號】    99,上易,36
【裁判日期】    991015
【裁判案由】    損害賠償等
【裁判全文】
臺灣高等法院花蓮分院民事判決          99年度上易字第36號
上  訴  人  甲○○
訴訟代理人  徐韻晴律師
被上訴人    乙○○
訴訟代理人  林政雄律師
上列當事人間請求損害賠償等事件，上訴人對於中華民國99年5
月21日臺灣花蓮地方法院98年度訴字第24號第一審判決提起上訴
，本院於99年9月23日言詞辯論終結，判決如下：
    主  文
上訴駁回。
第二審訴訟費用由上訴人負擔。
    事實及理由
一、上訴人在原審起訴主張：兩造於民國88年7月13日簽定委託
    造林契約書（下稱系爭契約），雙方約定上訴人向林務局花
    蓮林區管理處（下稱花蓮林管處）承租並參與政府全民獎勵
    造林計畫之玉里19林班地後，交由被上訴人承包負責造林工
    作。系爭契約第6條約定，上訴人同意以6年間每公頃單價新
    台幣（下同）220,000元由被上訴人承包管理。詎被上訴人
    事後竟未依約施作，其中租地編號18-1號2.88公頃之林班地
    僅種植143棵樹，短少約2,700棵，其所為給付顯有瑕疵且致
    上訴人受有鉅額損害。上訴人除於台灣高等法院花蓮分院97
    年度上易字第14號給付委任報酬一案（下稱兩造前案）中主
    張扣減413,500元之報酬並獲勝訴判決外，尚受有1,486,680
    元之損害，依法自得請求被上訴人負賠償之責，為此爰依委
    任契約之法律關係，請求被上訴人給付1,486,680元及自97
    年12月15日起至清償日止，按年息5%計算之利息。被上訴人
    則以：伊已依約於系爭林地上種樹，兩造前案係因承辦法官
    未深入系爭林地履勘且雜草未砍除，始誤認被上訴人未依約
    種樹，被上訴人造林期間均獲花蓮林管處檢驗合格，上訴人
    並均已領取獎勵金，未受有損害。退步言之，被上訴人承攬
    造林之工作縱有瑕疵，上訴人之損害賠償請求權亦已罹於消
    滅時效，被上訴人自得拒絕賠償，並請求駁回上訴人之訴等
    語置辯。
二、原審為被上訴人勝訴之判決，上訴人不服提起上訴，其理由
    除引用原審所提外，並補充略以：
（一）系爭合約屬委任契約，並無民法第514條第1項短期時效之
      適用:
  １、系爭契約並非承攬契約，理由如下：
    (1)依民法第490條至514條、第535條、第536條規定，委任以
      處理事務為契約之目的，其給付勞務僅為一種手段，受任
      人之處理委任事務，雖亦須依委任人之指示，但有時亦有
      獨立裁量之權；承攬基本上有工作自主權，著因於他方必
      須完成工作，方才給予報酬。不管在工程上、業務上，承
      攬者只需把工作完美完成，即可領取報酬，除工作品質要
      求外，完全不聽定作人指揮，只問成果，不問過程。但定
      作人若對承攬工作者，有指揮、督導、管理、考核等行為
      ，即不能認係承攬契約。上訴人依系爭契約，得依花蓮林
      管處之需求要求被上訴人造林，顯見被上訴人之工作雖具
      有獨立裁量之權，惟仍須聽從上訴人之指示，故系爭合約
      為委任契約。
    (2)上訴人向花蓮林管處承租玉里19林班地後，因被上訴人向
      上訴人表示為造林專家，上訴人遂委任被上訴人代為負責
      造林及管理事務，雙方定有「委託造林契約書」，此為兩
      造所不爭執，上訴人與花蓮林管處間所訂定為林地承租契
      約，花蓮林管處支付予上訴人之金錢屬獎勵金性質，並非
      承攬報酬，且從兩造契約名稱及內容觀之，上訴人乃將造
      林事務全權委託被上訴人管理，而非係約定一方為他方完
      成一定之工作，他方俟工作完成，給付報酬之契約之承攬
      契約，其理由之如下:
      兩造所簽訂契約名稱為「委託造林契約書」，並無承攬
        文字，故係委任契約。
      從契約第三條：「甲方參與政府全民獎勵造林後需將合
        約書、地籍圖、林地所有權狀或承租地契約書之影本及
        私章一枚，交乙方申請苗木及相關造林事宜，雙方應視
        造林季節訂定開工實行日期或遵照有關機關指示之。…
        第七條:苗木若由乙方提供，則政府撥發之苗木費用每
        公頃二萬歸乙方領取。」，第八條：「工寮由乙方自行
        申請搭蓋，甲方不另支費用。」，第九條：「造林工作
        各項檢驗及測量，若需由甲乙雙方共同引導，所需費用
        由乙方負責。」，第十條：「甲方應設專用帳戶，並將
        印鑑存簿，交由乙方領取本契約造林費用，另附委託書
        乙份。」，第十一條：「若獎勵金在承包期間內有調整
        ，應同意歸乙方，按承包年間調整金額領取之，甲方不
        得異議。」第十二條：「檢驗標準依林區管理處工作站
        或縣鄉鎮公所，成活率達七成以上，為檢驗合格標準。
        」，第十三條：「施肥、修枝、除伐、中耕或開闢林道
        ，應由雙方另行商議，不在此契約經費範圍內，甲方若
        中途將土地轉移或變賣時，甲方應同意將本委託契約書
        之權力及義務一併轉移，並由乙方按本契約繼續履行之
        。」第十四條：「甲方若有違約情事毋庸催告，乙方得
        逕行終止或解除契約。甲方得加倍賠償當年如契約訂立
        ，第五條款實施日期之造林獎勵金。」，第十五條：「
        乙方在承包期間內不得擅自砍伐原有林木或處分並應盡
        維護造林地之責。」，第十六條：「委託造林期間如因
        颱風、水患、乾旱、天然災害、虫害而造成之損失，由
        乙方自行承擔，若因此向政府申請補助或救濟，均歸乙
        方領取。」等規定，足見上訴人將向花蓮林管處承租之
        林地全權委託被上訴人造林並管理，並將所需文件印章
        亦委託被上訴人管理並保管，應屬民法第528條規定當
        事人約定，一方委託他方處理事務，他方允為處理之委
        任契約，而與定作人定作承攬之工作物性質有間。
      且前案台灣花蓮地方法院96年度訴字第182號、台灣高
        等法院花蓮分院97年度上易第14號民事判決均認定兩造
        間之合約屬「委任契約」，此從上開判決書中「上列當
        事人間請求給付委任報酬事件…」文字可審認，而原審
        判決既已認為「…揆諸上引判決意旨，本件被告自不得
        再為相反之主張，本院亦不得為相異之判斷。…」，而
        原審判決又認兩造為承攬關係，無異與所引最高法院96
        年度台上字第2745號判決之意旨不符，且判決理由互相
        矛盾，有判決違背法令之事由。
      況被上訴人於98年3月27日民事準備書狀第四頁第6行亦
        自書「…且有95年9月21日花玉政字第0958612009號函
        在卷可稽，對該具體事證已足證明被告已依約完成委任
        事務…」，直至98年5月3日民事準備書（三）狀，方才
        翻異其見解，顯見承攬關係乃被上訴人臨訟脫免其責之
        主張，不足採據。
  ２、退步言之，系爭合約縱同時具有承攬契約與委任契約之性
      質，被上訴人就違背契約所生之損害賠償請求，應適用民
      法第125條之時效規定:
    (1)於契約自由之原則下，當事人所訂立之契約，並不以法定
      之典型契約為限，其因契約內含有多種契約之實質而構成
      混合契約或多種契約相互結合成為聯結契約之情形亦所多
      有。
    (2)承攬與委任，就其均有「勞務之給付」一節，固有其相似
      處，但承攬係以「完成一定工作」為契約之目的，而委任
      終極之目的乃在事務之處理，給付勞務僅為其手段，兩者
      究有區別。倘被上訴人不只單純受上訴人委託造林，除其
      應為造林勞務之給付外，尚包含所有造林檢驗、測量，並
      將印章、存簿交由被上訴人領取本契約造林費用等等約定
      ，此有系爭契約書乙份及行政院農業委員會林務局花蓮林
      區管理處函乙份可據，似難謂該勞務之給付僅止於被上訴
      人種植林木僅須依林區管理處之檢驗標準即可，原審未說
      明何以認定本件契約屬承攬契約之性質，直接認定被上訴
      人之造林為承攬契約，否定上訴人依委任關係所得行使之
      請求權，亦欠斟酌。
    (3)綜上所述，上訴人與被上訴人間就造林事務書立之「委託
      造林契約書」內容，上訴人乃全權委託被上訴人負責有關
      上訴人承租林班地之造林業務，上訴人並將花蓮林管處所
      支付予上訴人之獎勵金作為被上訴人處理委任事務之報酬
      ，上訴人與被上訴人間非承攬關係，應不適用民法第514
      條短期時效之規定，而應適用民法第125條之15年時效，
      原審判決以上訴人已逾請求權時效消滅作為上訴人敗訴判
      決之理由，顯然與法不合。
（二）上訴人請求之金額及法律依據：
  １、上訴人為響應政府全民獎勵造林，林務局核准上訴人32.6
      9公頃造林獎勵，每公頃分20年可領39萬元整，第1年10萬
      ，第2年到第6年每年3萬，第7年到20年每年1萬元。因被
      上訴人之請求，方委託被上訴人6年，每公頃22萬元造林
      ，共領719萬1千8百元，惟到期，32.69公頃中，仍有2.88
      公頃未種植樹林，此業經證人江文賓、那春德、林區人員
      及法官親自上山到現場勘查，並經台灣高法院97年度上易
      字第14號判決認定被上訴人確實未植林。且上訴人委託之
      32.69公頃林地中，其中有2.88公頃只種143棵樹(每公頃
      存活率要1,000棵)扣0.18公頃，仍有2.7公頃未種樹，以
      每公頃22萬元計算，共59萬4千元應退還上訴人自行補植
      ，上訴人將第5年獎勵金保留了41萬3千5百元未付被上訴
      人，兩相抵扣，仍差18萬5百元，被上訴人應退還上訴人
      。
  ２、且依委託契約第6條規定，違約時應負責加倍賠償，故2.7
      公頃全未種植樹木，上訴人損失重大，以每棵市價5百元
      計算，2.7公頃就有135萬元價值，故被上訴人應加倍賠償
      上訴人59萬4千元。
  ３、林務局獎勵造林，樹苗是政府提供，被上訴人已領走全部
      獎勵金，惟仍有2.7公頃未種植樹木，依契約第7條，以每
      公頃苗木費2萬元正，被上訴人應退還上訴人5萬7千元。
  ４、被上訴人因違反雙方委任契約第6條內容，經林管處來函
      告知，在95年11月前，應再度進行割草除蔓，否則要追回
      所領獎勵金，經上訴人再三函告存證信函催告被上訴人遵
      照履行，被上訴人亦置之不理，上訴人只好僱請江文賓等
      工人上山割草，工資共計21萬元，依系爭契約第6條及民
      法第544條規定，上開款項應由被上訴人支付。
  ５、因被上訴人委託造林地，6年中未盡責任，不到現場督導
      ，又提起民事訴訟，於訴訟中經林區人員、法官勘查確實
      沒有種植，致今年撫育檢驗不合格，責任應由被上訴人負
      擔，上訴人並於97年12月22日完成補植，補植樹苗1萬2千
      棵，工資及運費共支出25萬元，剛新植1年中需割草2次，
      共需20萬元，共計45萬元，依系爭契約第6條及民法第544
      條規定，應由被上訴人負擔。
（三）並聲明：
      (1)原判決廢棄。
      (2)被上訴人應給付上訴人新臺幣1,486,680元，及自民國9
        7年12月15日起至清償日止，按年息百分之5計算之利息
        。
三、被上訴人之答辯除引用原審所提外，另補稱：
（一）本件系爭契約由契約之文字內容、契約之目的及被上訴人
      係依其專業獨立完成造林工作等情，可知確屬承攬之性質
      ，上訴人僅以契約名稱逕認系爭契約為委任契約，實屬無
      據，原審依民法第514條之短期時效規定駁回上訴人之訴
      ，並無違誤，理由分敘如下：
  １、依系爭契約約定之文字內容觀之，應認系爭契約係為承攬
      契約：
    (1)系爭契約書第一段之文字內容記載「立契約書人乙○○以
      下簡稱乙方，以議價方式獲得甲○○以下簡稱甲方造林地
      承包工作，雙方訂定條件如左，並互相遵守之。」等語，
      開宗明義表明本契約確為承攬契約。
    (2)次依系爭契約第6條、第11條及第15條之約定：「六、甲
      方同意以六年間每公頃以新台幣貳拾貳萬元單價由乙方承
      包管理，即六年每期撥發之造林獎勵金，全數限五日內交
      付乙方領取，…」、「十一、若獎勵金在承包期間內有調
      整，應同意歸乙方，按承包年間調整金額領取之，甲方不
      得異議。」、「十五、乙方在承包期間不得擅自砍伐原有
      林木或處分，並應盡維護造林之責。」，由上開約定內容
      ，足以證明系爭契約確實為承攬契約，一般委託契約內容
      當不會使用承包期間等字語。
    (3)故系爭契約依約定內容之文字可知為承攬契約，應屬無疑
      ，上訴人僅以系爭契約名為「委託造林契約書」，而逕認
      系爭契約為委託契約，顯屬無據。
  ２、依雙方簽訂系爭契約之目的觀之，係以完成造林工作後，
      其成活率達七成以上，方得由被上訴人領取報酬(即造林
      獎勵金)，顯見系爭契約以提供勞務並有一定結果為目的
      ，核屬承攬之性質：
    (1)按稱承攬者，謂當事人約定，一方為他方完成一定之工作
      ，他方俟工作完成，給付報酬之契約；又稱委任者，謂當
      事人約定，一方委託他方處理事務，他方允為處理之契約
      ，民法第490條第1項及第528條分別定有明文。
    (2)又承攬與委任兩者之區別乃在於當事人是否約定，提供勞
      務者，有完成一定工作之義務以及其報酬義務是否以完成
      一定工作為要件，有該約定者，為承攬；無約定者，為委
      任。此因承攬重視一定工作之完成，而委任僅以事務之處
      理為必要，故於報酬之給付亦有所不同。亦即，委任著重
      服勞務，其標的在乎勞務之本身，而承攬則在乎一定工作
      之完成，其標的在乎服勞務之結果，而非勞務之本身，勞
      務僅為達到工作完成目的之手段而已。故委任僅須有服勞
      務之事實，無論有無結果，均能獲得報酬；而承攬若無結
      果時，則不得請求報酬，此可參最高法院98年台上字第50
      4號裁判要旨：「民法第四百九十條第一項規定，承攬契
      約之承攬人，倘未完成承攬之工作，即無報酬請求權。此
      與委任契約之受任人，於受委託事務處理完畢，不論有無
      結果，均得請求報酬之情形不同。」，衡諸上開裁判要旨
      ，「承攬」係重視提供勞務所生之結果，而「委任」則係
      重於提供勞務之本身，兩者所欲達成之目的並非相同，故
      兩造所簽訂之契約究屬「承攬」抑或「委任」，應探求契
      約雙方當事人所欲達成之目的而決定之。
    (3)本件兩造當事人於88年7月31簽訂委託造林契約，雙方約
      定由上訴人向花蓮林管處承租並參與政府全民獎勵造林計
      畫之玉里19林班地，並以每公頃單價22萬元交由被上訴人
      負責上開林班地之造林。其給付報酬條件及方式分別依兩
      造所簽訂之系爭契約書第五條及第十二條：「五、約定造
      林獎勵金及其他事項如下表：第一年新植含刈草二次，80
      ,000元；第二年刈草三次，28,000元；第三年刈草三次，
      28,000元；第四年刈草二次，28,000元；第五年刈草一次
      ，28,000元；第六年刈草一次，28,000元」、「十二、檢
      驗標準依林區管理處、工作站或縣鄉鎮公所，成活率達七
      成以上，為檢驗合格標準。」等約定，足見雙方於簽訂系
      爭契約時，即約定以造林後之成果即存活率為領取報酬(
      即上訴人向政府所領取之獎勵金)之條件，並分成6年及在
      完成刈草等約定之工作後，由上訴人陸續給付報酬予被上
      訴人，申言之，系爭契約所重視被上訴人造林後之結果，
      其種植存活率若未達成此項標準，被上訴人即無法領取上
      訴人所給付之報酬，可見系爭契約係以完成一定之工作物
      為目的，並非單純提供造林之服務，故應為承攬之性質。
    (4)再依系爭契約第十六條之約定：「十六、委託造林期間如
      因颱風、水患、乾旱、天然災害、虫害而造成之損失，由
      乙方自行承擔，若因此向政府申請補助或救濟，均歸乙方
      領取。」等語，足以顯示兩造所簽訂之系爭契約，無論造
      林期間被上訴人受有何種損害，仍應以造林後之成果七成
      存活率為目標，則若單純提供造林之服務，雙方何須約定
      造林期間之損失均應由被上訴人吸收？益證系爭契約之目
      的並非單純提供造林之勞務，而係具有相當之勞務結果。
  ３、本件系爭契約之造林工作，均由被上訴人按其專業自行雇
      工完成，未曾受上訴人之指示，顯然與委任之性質相悖，
      故系爭契約應屬承攬契約：
    (1)依民法第535條之規定，受任人處理委任事務時，應依委
      任人之指示，因此，如系爭契約為委任契約，被上訴人於
      實施造林時即應受上訴人之指示，但綜觀系爭契約與被上
      訴人造林之過程，均可認為係被上訴人依其專業完成林班
      地之造林，並未曾受有上訴人之指示。易言之，系爭契約
      在未受有上訴人指示下，由被上訴人獨自僱工完成造林工
      作，顯然不符委任之性質，故系爭契約確屬承攬契約，當
      屬無疑。
    (2)縱上訴人所稱「上訴人其將所向林管處承租之林地全權委
      託被上訴人造林並管理，並將所需文件印章亦委託被上訴
      人管理並保管，應屬民法第528條規定當事人約定，一方
      委託他方處理事務，他方允為處理之委任契約，而與定作
      人定作承攬之工作務性質有間」等語，誠如前述，造林工
      作之成果方為雙方當事人所欲求之目的，上訴人即使將相
      關文件全交由被上訴人保管，其目的係為求契約之履行更
      為便利，而與系爭契約係重視造林成果之目的全然無涉。
  ４、準此，系爭契約乃被上訴人為上訴人完成造林工作，上訴
      人俟被上訴人依約完成造林工作後，始按完成情形按年給
      付報酬，其內容重在造林工作完成之結果，非僅單純委託
      造林事務，故系爭契約之性質應屬承攬契約。原審認定系
      爭契約為「承攬契約」，而爰依民法第514條特別短期時
      效駁回上訴人第一審之訴，至屬正確。
（二）被上訴人確已完成系爭契約所約定之造林工作，因此，上
      訴人請求被上訴人應支付1,486,680萬元，自屬無據：
  １、按「當事人主張有利於己之事實者，就其事實有舉證之責
      任。」民事訴訟法第277條前段定有明文。是上訴人承租
      由被上訴人負責造林之造林地，經林管處派員辦理95年度
      撫育檢驗竣事，存活率達規定標準，依規定核發撫育獎勵
      金980,700元之事實，乃為上訴人所不否認之事實。因此
      ，在林管處認定被上訴人造林成果已合乎檢驗標準之情況
      下，上訴人復為主張被上訴人未依約完成造林工作，而請
      求被上訴人退還已領取之獎勵金，此屬有利上訴人之事實
      ，依法自應由上訴人負舉證責任。
  ２、且被上訴人之造林成果既經花蓮林管處認定合格，並發放
      造林獎勵金在案，即表示被上訴人之造林工作無須補植，
      且有無必要補植亦須由花蓮林管處認定，非上訴人空言主
      張已自行補植，而無故扣押應按約給付予被上訴人之造林
      獎勵金，故上訴人主張被上訴人應退還18萬5百元，應無
      理由。
  ３、至上訴人主張應加倍賠償59萬4千元部分，觀諸上訴人之
      請求依據，實無法知悉上訴人計算之基礎，況被上訴人已
      確實完成造林工作，故上訴人此部分之請求，洵屬無據。
  ４、本件造林樹苗係由花蓮林管處所提供，上訴人已自認在卷
      ，故上訴人應無權利請求被上訴人退還苗木費，縱須退還
      苗木費，其退還之對象亦為花蓮林管處而非上訴人，故上
      訴人主張退還5萬7千元之苗木費，顯無理由。
  ５、依花蓮林管處95年9月21日花玉政字第0958612009號函主
      旨所示：「台端承租玉里業區第19林班租地造林地，奉准
      辦理90年度獎勵造林面積32.96公頃，經派員辦理95年度
      撫育檢驗竣事，成活率達規定標準，依規核發撫育獎勵金
      980,700元」等語，可見被上訴人確已完成系爭契約之約
      定，並無任何違約之情事。且依該函說明二所載：「本案
      仍請台端依規於95年11月再度進行刈草、除蔓等各項撫育
      工作…」等語，係好意提醒上訴人及被上訴人莫忘依規進
      行撫育工作，並非指被上訴人未依約完成撫育工作，且花
      蓮林管處亦未向上訴人追回獎勵金，可見被上訴人已依約
      進行撫育工作，故上訴人主張被上訴人未進行撫育工作，
      自應負舉證責任，以實其說。
  ６、另上訴人主張其於97年後所支出之撫育費用45萬元：兩造
      間之系爭契約已於95年度完成結束，因此，自95年度以後
      之撫育工作已與被上訴人無涉，故上訴人主張其於97年所
      支出之撫育費用作已逾被上訴人承攬期間，則該45萬元之
      撫育費用，自應由上訴人自行承擔。
（三）綜上所述，系爭契約確實為承攬契約，並非上訴人所主張
      之委任契約，原審之認定並無違誤。且被上訴人已完成系
      爭契約所約定之造林工作，上訴人指稱被上訴未完成造林
      工作，亦應提出95年度當時之資料，證明其所主張之事實
      為真實。又上訴人於上訴理由中所主張請求之金額非但與
      訴之聲明不符，亦未提出實質證據以實其說。
（四）聲明：上訴駁回。
四、本院認定之理由如下：
（一）本件爭執之關鍵在於兩造間所簽訂契約之性質為委任契約
      或承攬契約？本院認兩造間就向花蓮林管處承租玉里19林
      班地造林所訂之系爭契約應為承攬契約，理由如下：
  １、按稱承攬者，謂當事人約定，一方為他方完成一定之工作
      ，他方俟工作完成，給付報酬之契約；又稱委任者，謂當
      事人約定，一方委託他方處理事務，他方允為處理之契約
      ，民法第490條第1項及第528條分別定有明文。兩者之區
      別乃在於當事人是否約定，提供勞務者，有完成一定工作
      之義務及其報酬義務是否以完成一定工作為要件，有該約
      定者，為承攬；無約定者，為委任。此因承攬重視一定工
      作之完成，而委任僅以事務之處理為必要，故於報酬之給
      付亦有所不同。亦即，委任著重服勞務，其標的在乎勞務
      之本身，而承攬則在乎一定工作之完成，其標的在乎服勞
      務之結果，而非勞務之本身，勞務僅為達到工作完成目的
      之手段而已。故委任僅須有服勞務之事實，無論有無結果
      ，均能獲得報酬；而承攬若無結果時，則不得請求報酬，
      即「承攬」重視提供勞務所生之結果，而「委任」則著重
      於提供勞務之本身，兩者所欲達成之目的並非相同，故兩
      造所簽訂之契約究屬「承攬」抑或「委任」，應探求契約
      雙方當事人所欲達成之目的而決定之。
  ２、依系爭契約書首揭文字內容，其記載「立契約書人乙○○
      以下簡稱乙方，以議價方式獲得甲○○以下簡稱甲方造林
      地承包工作，雙方訂定條件如左，並互相遵守之。」，顯
      係為被上訴人承包上訴人造林工作所訂之契約，故訂立契
      約之目的在於造林。再參以系爭契約第6條、第11條及第
      15 條之約定，顯然被上訴人需完成一定之工作後，方可
      獲得報酬，此與雇用工人造林工作，係以其付出勞力而以
      日工計算，而不以種植面積計算報酬之情形不同，被上訴
      人需完成一定工作，且該工作內約需經檢驗合格，符合一
      定要求後，方得領取報酬，由上開約定內容及目的，足以
      認定系爭契約確實為承攬契約。
  ３、再依兩造所簽訂之系爭契約書第5條及第12條關於給付報
      酬條件及方式，係約定依新植及刈草次數，並輔以花蓮林
      管處檢驗苗木存活率之標準給付報酬，足見雙方於簽訂系
      爭造林契約時，係約定以造林後之成果即存活率為領取報
      酬（即上訴人向政府所領取之獎勵金）之條件，並分成6
      年及在完成刈草等約定之工作後，由上訴人陸續給付報酬
      予被上訴人，故而系爭契約所重視者為被上訴人造林後之
      結果，其種植存活率若未達成此項標準，被上訴人即無法
      領取上訴人所給付之報酬，即系爭契約係以完成一定之工
      作為目的，並非單純提供造林之服務，此種契約之內函顯
      為承攬之性質。
  ４、則系爭契約乃被上訴人為上訴人完成造林工作，上訴人俟
      被上訴人依約完成造林工作後，始按完成情形按年給付報
      酬，其內容重在造林工作完成之結果，非僅單純委託造林
      事務，故系爭契約之性質應屬承攬契約。
  ５、況再依系爭契約第16條之約定，被上訴人需自行負擔天災
      等結果，即依兩造所簽訂之系爭契約，無論造林期間被上
      訴人受有何種損害，仍應以造林後之成果七成存活率為目
      標，此顯非僅係單純提供造林之服務，足證系爭契約之目
      的並非單純提供造林之勞務，而係具有相當之勞務結果，
      核與承攬之性質相當。
  ６、且依本件兩造訂立契約後，被上訴人造林之過程僅需完成
      種植存活率即足，如何種植、種植何物及刈草之期間、方
      式，及其過程，均未曾受有上訴人之指示，亦即系爭契約
      在未受有上訴人指示下，由被上訴人獨自僱工完成造林工
      作，顯然不符委任之性質，故系爭契約確屬承攬契約，當
      屬無疑。
  ７、至依契約第3條約定依有關機關指示，與承攬人要求工作
      物內容有關，並非如此即認定委任之指示。又上訴人所稱
      系爭契約第7、8、9、11、12、13、14、15條之內容均無
      法得出兩造所訂之系爭契約係委任契約之性質，尚不能以
      部分文字或內容與委任契約使用之文字相當，即棄契約整
      體內容及目的不論，而認係屬委任契約。綜上所述，上訴
      人僅以系爭契約名為「委託造林契約書」，逕認系爭契約
      為委託契約，尚屬無據。
（二）按定作人之瑕疵修補請求權、修補費用償還請求權、減少
      報酬請求權、損害賠償請求權或契約解除權，均因瑕疵發
      見後1年間不行使而消滅，民法第514條第1項定有明文。
      本件上訴人於兩造前案第一審程序中，即於96年7月30日
      提出答辯狀（見臺灣花蓮地方法院96年度訴字第182號卷
      第32頁），抗辯被上訴人就系爭林地並未種樹之事實，此
      業經本院依職權調取兩造前案卷宗查明無訛。上訴人至遲
      於96年7月30日即已發現被上訴人所承攬之造林工作有瑕
      疵存在，則其損害賠償請求權至遲須於97年7月30日前行
      使，否則即罹於時效而消滅。雖上訴人於前案第二審程序
      中之97年2月4日、97年3月24日分別提出上訴理由狀（見
      本院97年度上易字第4頁、第21頁），除扣減報酬外另為
      損害賠償之請求，惟其仍未於6個月內起訴，則按諸民法
      第130條之規定，應認不生時效中斷之效力，故上訴人之
      損害賠償請求權仍於97年7月30日罹於1年之時效而消滅，
      乃上訴人遲至98年1月8日始向被上訴人提起本件訴訟請求
      損害賠償，依上開說明，被上訴人自得予以拒絕。至上訴
      人雖另於97年10月24日之上訴理由狀中再為賠償之請求，
      並於6個月內提起本訴，惟此係消滅時效完成後所為，並
      不生時效中斷之效力，原審就此已詳敘在卷，其認定並無
      違誤。
（三）按確定判決之既判力，固以訴訟標的經表現於主文判斷事
      項為限，判決理由並無既判力，但法院於判決理由中，就
      訴訟標的以外，當事人主張之重要爭點，本於當事人辯論
      之結果已為判斷時，對此重要爭點所為之判斷，除有顯然
      違背法令，或當事人已提出新訴訟資料，足以推翻原判斷
      之情形外，應解為在同一當事人就該已經法院判斷之重要
      爭點，不得作相反之主張或判斷，始符民事訴訟上誠信原
      則（最高法院96年度台上字第2745號判決參照）。本件上
      訴人於前案中並未曾主張系爭契約係委任契約，故該判決
      雖延用契約名稱，稱委任契約，然既未就契約性質列為爭
      點，亦非為主文判斷之事項，該判決所使用契約之文字並
      不能拘束本件之認定，併予敘明。
（四）綜上所述，上訴人上開減少報酬等請求，均已逾瑕疵發現
      後1年，被上訴人以其請求權均已逾時效為有理由，上訴
      人之請求即屬無據。
五、原審以上訴人之請求權已罹於時效，而為其不利之判決，理
    由並無不合，上訴意旨指摘原判決不當，求予廢棄，為無理
    由，其上訴應予駁回。
六、兩造其餘攻擊或防禦方法及本院未援用之證據，均係經斟酌
    後，認為皆不足以影響本判決之結果，自毋庸逐一詳予論駁
    ，併此敘明。
七、據上論結，本件上訴為無理由，依民事訴訟法第449條第1項
    、第78條，判決如主文。
中    華    民    國    99    年    10     月   15    日
                          審判長法  官   何方興
                                法  官   林碧玲
                                法  官   王紋瑩
以上正本係照原本作成。
本件不得上訴。
中    華    民    國    99    年    10     月   15    日
                                書記官   李芸宜

司法院資訊處製作；財團法人民間司法改革基金會備份。
